臺灣新北地方法院刑事判決
111年度金訴字第775號
公  訴  人  臺灣新北地方檢察署檢察官
被      告  顏文興


上列被告因違反洗錢防制法等案件，經檢察官提起公訴（111年
度偵字第8538號），本院判決如下：
    主    文
顏文興幫助犯洗錢防制法第十四條第一項之洗錢罪，處有期徒刑
陸月，併科罰金新臺幣貳萬元，罰金如易服勞役，以新臺幣壹仟
元折算壹日。
    犯罪事實
一、顏文興依一般社會通常生活經驗，可預見將金融機構帳戶交
    由他人使用，可能幫助詐欺集團，詐欺社會大眾轉帳或匯款
    至該帳戶，成為所謂「人頭帳戶」，作為對方收受、提領、
    轉匯特定犯罪所得使用，對方提領或轉匯後即會產生遮斷金
    流以逃避國家追訴、處罰之效果，竟基於縱將帳戶資料交給
    他人，他人可能利用該帳戶犯詐欺取財罪，並利洗錢之實行
    ，亦不違背其本意之幫助犯意，於民國110年3月中旬某日，
    在址設新北市○○區○○街00號之萊爾富超商北縣鶯駿店前，將
    其設於彰化商業銀行帳號00000000000000號帳戶（下稱系爭
    帳戶）之存摺、提款卡、密碼及網路銀行帳號、密碼交與真實
    姓名年籍不詳自稱「錢媽媽」之人。嗣「錢媽媽」所屬之詐
    欺集團取得系爭帳戶上開資料後，即與同集團其他成員，共
    同基於意圖為自己不法所有之詐欺及一般洗錢之犯意聯絡，
    由同集團成員以如附表所示之詐欺方式訛騙劉炳榮，致其陷
    於錯誤，而陸續於如附表所示之時間，匯款至系爭帳戶，旋
    遭同集團成員轉匯至其他帳戶，藉以製造金流之斷點，而掩
    飾或隱匿該犯罪所得之去向。
二、案經劉炳榮訴由臺中市政府警察局第一分局報告臺灣新北地
    方檢察署檢察官偵查起訴。
　　理    由
一、證據能力部分：
　　本案據以認定被告顏文興犯罪之供述證據，業經公訴人、被
    告於本院審判程序同意作為證據（見金訴卷第65頁），復經
    本院審酌認該等證據之作成無違法、不當或顯不可信之情況
    ，而非供述證據亦非公務員違背法定程序所取得，依刑事訴
    訟法第158條之4反面解釋、第159條之5第1項之規定，均有
    證據能力。
二、認定本案犯罪事實之證據及理由：
　　上揭犯罪事實，業據被告於本院審理中坦承不諱（見金訴卷
    第69頁），復據證人即告訴人劉炳榮於警詢中指訴綦詳（見
    偵卷第21至31頁），並有如附表證據名稱欄中所示之書證在
    卷可稽，足認被告具任意性之自白與事實相符。本案事證明
    確，被告犯行堪以認定，應予依法論科。
三、論罪科刑：
㈠、按刑法第30條之幫助犯，係以行為人主觀上有幫助故意，客
    觀上有幫助行為，即對於犯罪與正犯有共同認識，而以幫助
    意思，對於正犯資以助力，但未參與實行犯罪之行為者而言
    。幫助犯之故意，除需有認識其行為足以幫助他人實現故意
    不法構成要件之「幫助故意」外，尚需具備幫助他人實現該
    特定不法構成要件之「幫助既遂故意」，惟行為人只要概略
    認識該特定犯罪之不法內涵即可，無庸過於瞭解正犯行為之
    細節或具體內容。金融帳戶乃個人理財工具，依我國現狀，
    申設金融帳戶並無任何特殊限制，且可於不同之金融機構申
    請多數帳戶使用，是依一般人之社會通念，若見他人不以自
    己名義申請帳戶，反而收購或借用別人之金融帳戶以供使用
    ，並要求提供提款卡及告知密碼，則提供金融帳戶者主觀上
    如認識該帳戶可能作為對方收受、提領特定犯罪所得使用，
    對方提領後會產生遮斷金流以逃避國家追訴、處罰之效果，
    仍基於幫助之犯意，而提供該帳戶之提款卡及密碼，以利洗
    錢實行，仍可成立一般洗錢罪之幫助犯（最高法院108年度
    台上大字第3101號裁定意旨參照）。查被告於上述時、地，
    將系爭帳戶之存摺、提款卡、密碼及網路銀行帳號、密碼交給
    「錢媽媽」，供「錢媽媽」所屬之詐欺集團成員，對告訴人
    以如附表所示之方式施以詐術，而致其陷於錯誤，並依指示
    匯款至系爭帳戶，嗣旋遭同詐欺集團不詳成員轉匯至其他帳
    戶，被告所為固未直接實行詐欺取財、掩飾、隱匿犯罪所得
    之構成要件行為，惟其提供系爭帳戶之上開資料與詐欺集團
    成員使用，確對詐欺集團成員遂行詐欺取財、掩飾、隱匿犯
    罪所得資以助力，有利詐欺取財及洗錢之實行，是核被告所
    為，係犯刑法第30條第1項前段、第339條第1項之幫助詐欺
    取財罪、刑法第30條第1項前段、洗錢防制法第14條之幫助
    洗錢罪。又本案之詐欺方式，雖屬詐欺集團所犯，然並無積
    極證據證明被告知悉該集團成員達3人以上，或知悉該詐欺
    集團所使用之詐欺方式，是本案尚難認犯有刑法第339條之4
    第1項各款之幫助加重詐欺取財罪名，附此敘明。
㈡、被告以一交付系爭帳戶之行為同時觸犯幫助詐欺取財、幫助
    洗錢罪，為想像競合犯，依刑法第55條規定，應從一重論以
    幫助洗錢罪。
㈢、按犯前2條之罪，在偵查或審判中自白者，減輕其刑，洗錢防
    制法第16條第2項定有明文。被告於本院審理時對於所犯同
    法第14條第1項之罪自白不諱（見金訴卷第69頁），依前開
    規定，應予減輕其刑。被告既係對正犯資以助力而未參與犯
    罪構成要件行為之實行，為洗錢罪之幫助犯，爰依刑法第30
    條第2項之規定，按正犯之刑減輕之，並依刑法第70條規定
    遞減之。
㈣、爰審酌被告貿然將其系爭帳戶資料提供「錢媽媽」所屬之詐
    欺集團使用，手段雖屬平和，惟此使詐騙者得以掩飾真實身
    分，且受騙匯入之犯罪所得一旦經轉匯或提領而出，即得製
    造金流斷點，增加查緝犯罪之困難，並助長社會犯罪風氣，
    殊屬不當；又本案告訴人因遭「錢媽媽」所屬之詐欺集團成
    員以如附表所示之方式訛騙，陸續匯款至被告所提供之系爭
    帳戶金額高達新臺幣364萬元，告訴人所受損害甚鉅：惟念
    及被告本身尚非實際參與本案詐欺取財、洗錢正犯之行為，
    可非難性較小，亦無證據證明被告因本案犯行獲有任何利益
    ；兼衡被告業能坦認犯行之犯後態度，然未能與告訴人達成
    調解，經告訴人具狀請求從重量刑，有被害人（告訴人）意
    見表（見金訴卷第35頁）在卷可證；暨被告自陳為國中畢業
    之智識程度，工作為電子工廠作業員，經濟狀況普通，未婚
    ，無扶養人口之生活狀況（見金訴卷第70至71頁）等一切情
    狀，量處如主文所示之刑，併諭知罰金易服勞役之折算標準
    。
四、沒收部分：
    按犯第14條之罪，其所移轉、變更、掩飾、隱匿、收受、取
    得、持有、使用之財物或財產上利益，沒收之，固為洗錢防
    制法第18條第1項前段所明定，惟本案被告所為係洗錢防制
    法第14條第1項洗錢罪之幫助犯，其犯罪態樣與實施犯罪之
    正犯有異，所處罰者乃其提供助力之行為本身，而非正犯實
    施犯罪之行為，因此幫助犯不適用責任共同之原則，對於正
    犯所移轉、變更、掩飾、隱匿、收受、取得、持有、使用之
    財物或財產上利益，自毋庸為沒收之宣告。又卷查無任何證
    據足認被告曾因本案犯行獲得任何報酬利益，被告既無犯罪
    所得，自無從諭知沒收，併此敘明。
據上論斷，應依刑事訴訟法第299條第1項前段，洗錢防制法第14
條第1項、第16條第2項，刑法第11條、第30條第1項前段、第2項
、第339條第1項、第55條、第42條第3項前段，刑法施行法第1條
之1第1項，判決如主文。
本案經檢察官王聖涵提起公訴，檢察官江佩蓉到庭執行職務。
中　　華　　民　　國　　111 　年　　7 　　月　　27　　日
                  刑事第十一庭  審判長法　官　郭峻豪

                                　    法  官  沈　易
　
                                  　  法  官  施吟蒨
以上正本證明與原本無異。
如不服本判決應於收受判決後20日內向本院提出上訴書狀，並應
敘述具體理由；其未敘述上訴理由者，應於上訴期間屆滿後20日
內向本院補提理由書（均須按他造當事人之人數附繕本）「切勿
逕送上級法院」。
                                      書記官  張如菁
中　　華　　民　　國　　111 　年　　7 　　月　　27　　日
附錄論罪科刑法條：
刑法第30條
幫助他人實行犯罪行為者，為幫助犯。雖他人不知幫助之情者，
亦同。
幫助犯之處罰，得按正犯之刑減輕之。
刑法第339條第1項
意圖為自己或第三人不法之所有，以詐術使人將本人或第三人之
物交付者，處5年以下有期徒刑、拘役或科或併科50萬元以下罰
金。
以前項方法得財產上不法之利益或使第三人得之者，亦同。
前二項之未遂犯罰之。
洗錢防制法第14條第1項
有第二條各款所列洗錢行為者，處7年以下有期徒刑，併科新臺
幣5百萬元以下罰金。
前項之未遂犯罰之。
前二項情形，不得科以超過其特定犯罪所定最重本刑之刑。

附表： 註：告訴人之匯款時間、金額（倘有匯款手續費均略之）均以向銀行函調之交易明細表為準，逕予更正。       編號 告訴人 詐欺方式 匯款時間 匯款金額（新臺幣） 匯款帳戶 證據名稱及卷證頁碼 1 劉炳榮 劉炳榮於110年4月30日，因使用臉書交友相親社團結識自稱「張淑寧」之詐欺集團成員，而經該人以LINE向劉炳榮佯稱：可加入電商平臺從事代理商投資，以增加收入云云，致其陷於錯誤，而依指示匯款如右所示。 110年5月6日 13時45分25秒 59萬元 系爭帳戶 ①證人即告訴人劉炳榮於警詢之證述（見偵卷第21至31頁） ②合作金庫銀行存款存摺封面及內頁影本、網路轉帳交易明細、合作金庫商業銀行匯款申請書代收入傳票、LINE對話紀錄截圖（見偵卷第73至81、85至87、91、95至117頁） ③被告彰化銀行帳戶個人戶顧客印鑑卡、開戶證件、交易明細查詢（見偵卷第123至132頁）    110年5月7日 9時41分44秒 108萬元      110年5月7日 14時5分12秒 8萬元      110年5月10日 12時56分48秒 189萬元      共計 364萬元